【裁判字號】    95,訴,3442
【裁判日期】    951229
【裁判案由】    毒品危害防制條例等
【裁判全文】
臺灣高雄地方法院刑事判決              95年度訴字第3442號
公  訴  人  臺灣高雄地方法院檢察署檢察官
被      告  甲○○
                    現於臺灣高雄看守所
上列被告因違反毒品危害防制條例等案件，經檢察官提起公訴（
95年度毒偵字第6239、23604 、7279、7346號），本院準備程序
進行中，因被告就被訴事實為有罪之陳述，經告知簡式審判程序
意旨，並聽取當事人之意見後，本院合議庭裁定由受命法官獨任
改依簡式審判程序審理，判決如下：
    主  文
甲○○施用第一級毒品，處有期徒刑壹年貳月，扣案之海洛因壹
包 (含包裝袋，驗前重零點零參參公克，驗後重零點零壹捌公克
)、 含海洛因殘渣之夾鏈袋貳個、含海洛因殘渣之注射針筒貳支
，均沒收銷燬之；未使用過之注射針筒肆支，沒收。又施用第二
級毒品，處有期徒刑捌月，扣案之含甲基安非他命殘渣之玻璃吸
食器壹個、含甲基安非他命殘渣之夾鏈袋壹個，沒收銷燬之。又
偽造署押，足以生損害於公眾及他人，處有期徒刑肆月，附表編
號1 至3 所示之偽造「胡正芳」署名參枚、指印陸枚，均沒收。
應執行有期徒刑貳年，扣案之海洛因壹包 (含包裝袋，驗前重零
點零參參公克，驗後重零點零壹捌公克)、 含海洛因殘渣之夾鏈
袋貳個、含海洛因殘渣之注射針筒貳支，含甲基安非他命殘渣之
玻璃吸食器壹個、含甲基安非他命殘渣之夾鏈袋壹個，均沒收銷
燬之。未使用過之注射針筒肆支，附表編號1 至3 所示之偽造「
胡正芳」署名參枚、指印陸枚，均沒收。
    事  實
一、甲○○前於民國 (下同)90 年間，因施用毒品案件，經依本
    院90年度毒聲字第5327號裁定送觀察勒戒，經觀察勒戒後評
    定有繼續施用之傾向，再依本院91年度毒聲字第129 號裁定
    令入戒治處所施以強制戒治，嗣於91年6 月28日依本院91
    年度毒聲字第3249號裁定停止戒治付保護管束而釋放出所，
    再經本院以91年度毒聲字第6486號裁定撤銷停止戒治令入戒
    治處所施以強制戒治，於93年7 月21日強制戒治執行完畢而
    釋放，並由臺灣高雄地方法院檢察署檢察官於93年9 月2 日
    以93年度戒毒偵字第941 號處分不起訴確定。詎其不知悔改
    ，明知海洛因及甲基安非他命業經公告為毒品危害防制條例
    第2 條第1 項、第2 項所列管之第一級、第二級毒品，不得
    非法持有、施用，復仍基於施用第一級毒品海洛因、第二級
    毒品甲基安非他命之集合犯意，於前揭強制戒治執行完畢釋
    放後5 年內，自94年9 月24日15時50分許回溯24小時內某時
     (不含為警拘束之期間)起 迄95年9 月4 日22時20分許回溯
    24小時內某時止，在高雄縣鳳山市○○○路8 號某朋友住處
    等地，以將第一級毒品海洛因加水稀釋後以注射針筒注射入
    體內之方式，連續施用海洛因多次，及以將甲基安非他命置
    於玻璃球內加以燒烤而吸取其煙霧之方式，連續施用第二級
    毒品甲基安非他命多次，均平均每2 至3 天施用1 次。嗣經
    警於(一)94年9 月24日14時50分許，在高雄縣鳳山市○○路與
    文橫路口，發覺其行跡可疑而盤查，並經其同意採集尿液送
    驗，其尿液呈嗎啡陽性、甲基安非他命陽性反應而查獲。於
    (二)95年6 月23日15時30分許，在高雄縣鳳山市○○路○段與
    經武路口，發覺其行跡可疑而盤查，並經其同意採集尿液送
    驗，其尿液呈嗎啡陽性、甲基安非他命陽性反應而查獲。於
    (三)95年6 月23日17時20分許，在高雄縣鳳山市○○路○段
    188 號前，發覺其行跡可疑而盤查，並經其同意採集尿液送
    驗，其尿液呈嗎啡陽性、甲基安非他命陽性反應而查獲。於
    (四)95年9 月4 日22時20分許，為警持拘票在高雄縣鳳山市○
    ○○路8 號拘提到案，並當場扣得其所有之海洛因1 包 (含
    包裝袋，驗前重0.033 公克，驗後重0.018 公克)、 含海洛
    因殘渣之夾鏈袋2 個、已使用過之注射針筒2 支，甲基安非
    他命玻璃吸食器1 個、含甲基安非他命殘渣之夾鏈袋1 個、
    未使用過之注射針筒4 支，及經其同意採集尿液送驗，其尿
    液呈嗎啡陽性、甲基安非他命陽性反應而查獲。
二、甲○○於前揭一之(一)94年9 月24日14時50分許，在高雄縣鳳
    山市○○路與文橫路口，為警盤查後，並經其同意採集尿液
    送驗時，為脫免刑責，竟基於偽造文書之犯意，接續於附表
    所示之時間、地點，在附表所示之文書上，冒用「胡正芳」
    之名義簽名、按捺指印，致生損害於「胡正芳」本人及國家
    司法機關對犯罪偵查、審判之正確性。嗣經檢察官傳訊胡正
    芳本人到庭偵訊，經胡正芳表示係遭人冒名應訊，始循線查
    悉上情。
三、案經高雄縣政府警察局鳳山分局報告臺灣高雄地方法院檢察
    署檢察官偵查起訴及臺灣高雄地方法院檢察署檢察官自動檢
    舉簽分偵辦。
    理  由
一、按本件甲○○被告所犯係死刑、無期徒刑、最輕本刑為3 年
    以上有期徒刑以外之罪，其於準備程序就前揭被訴事實為有
    罪之陳述，經受命法官告知簡式審判程序之旨，並聽取其與
    公訴人之意見後，本院認無不得或不宜改依簡式審判程序進
    行之處，爰依刑事訴訟法第273 條之1 第1 項、第284 條之
    1 ，裁定本件由受命法官獨任進行簡式審判程序，合先敘明
    。
二、施用毒品犯行部分：
    訊據被告甲○○對於上揭事實坦承不諱，另經警將被告採集
    之尿液送驗結果，呈現嗎啡及甲基安非他命陽性反應，此有
    高雄縣政府警察局鳳山分局偵辦毒品案件嫌疑人尿液採集編
    號對照表 (尿液編號：637)、台灣檢驗科技股份有限公司94
    年10月19日出具之編號KH2005A0000000號濫用藥物尿液檢驗
    報告 (檢體編號：鳳警637)、高雄縣政府警察局鳳山分局偵
    辦毒品案件嫌疑人尿液採集編號對照表 (尿液編號：270)、
    台灣檢驗科技股份有限公司95年9 月4 日出具之編號KＺ0000
    00000000號濫用藥物尿液檢驗報告 (檢體編號：鳳警270)、
    高雄縣政府警察局鳳山分局列管毒品人口尿液檢體採集送驗
    紀錄表 (檢體編號：10927)、長榮大學出具之濫用藥物尿液
    檢驗確認報告 (檢體編號：10927)、高雄縣政府警察局鳳山
    分局偵辦毒品案件嫌疑人尿液採集編號對照表 (尿液編號：
    433)、台灣檢驗科技股份有限公司95年9 月18日出具之編號
    KＺ000000000000號濫用藥物尿液檢驗報告 (檢體編號：鳳警
    433)各1 紙在卷可稽。而被告為警查獲時扣案之白粉1 包 (
    含包裝袋，驗前重0.033 公克，驗後重0.018 公克)， 確含
    第一級毒品海洛因成分，亦有高雄市立凱旋醫院95年11月06
    日高市凱醫驗字第2661號濫用藥物成品檢驗鑑定通知書1 紙
    在卷可證，扣案之夾鏈袋3 個、注射針筒6 支及玻璃吸食器
    1 個，經送檢驗結果，其中含海洛因殘渣之夾鏈袋計2 個、
    含甲基安非他命殘渣之夾鏈袋1 個、含海洛因殘渣之注射針
    筒計2 支，玻璃吸食器亦含甲基安非他命之殘渣，亦有高雄
    市立凱旋醫院95年11月28日濫用藥物成品檢驗鑑定通知書1
    紙在卷可證，足認被告之自白與事實相符，應堪採信。又被
    告前於90年間，因施用毒品案件，經依本院90年度毒聲字第
    5327號裁定送觀察勒戒，經觀察勒戒後評定有繼續施用之傾
    向，再依本院91年度毒聲字第129 號裁定令入戒治處所施以
    強制戒治，嗣於91年6 月28日依本院91年度毒聲字第3249號
    裁定停止戒治付保護管束而釋放出所，再經本院以91 年 度
    毒聲字第6486號裁定撤銷停止戒治令入戒治處所施以強制戒
    治，於93年7 月21日強制戒治執行完畢而釋放，並由臺灣高
    雄地方法院檢察署檢察官於93年9 月2 日以93年度戒毒偵字
    第941 號處分不起訴確定乙節，此有臺灣高等法院被告前案
    紀錄表、臺灣高等法院在監在押全國紀錄表各1 份在卷可查
    ，是被告於強制戒治執行完畢釋放後，5 年內再犯本件施用
    毒品犯行，其此部分犯行洵堪認定。
三、行使偽造文書犯行部分：
    訊據被告甲○○對於上揭事實坦承不諱，此外，復有高雄縣
    政府警察局鳳山分局文山派出所採尿採驗同意書1 紙、高雄
    縣政府警察局鳳山分局偵辦毒品案件嫌疑人尿液採集編號對
    照表1 紙、高雄縣政府警察局鳳山分局文山派出所94年9 月
    24日警詢筆錄1 份、內政部警政署刑事警察局鑑驗書1 份在
    卷可按，被告此部分之自白應與事實相符，其此部分之犯行
    亦堪認定。
四、查海洛因及甲基安非他命分屬毒品危害防制條例第2 條第2
    項第1 款所規定之第一級毒品及同條項第2 款所規定之第二
    級毒品。核被告所為，係犯毒品危害防制條例第10條第1 項
    施用第一級毒品罪及同條第2 項施用第二級毒品罪，及刑法
    第217 條第1 項偽造署押罪。被告持有第一、二級毒品，復
    分別進而施用，其持有毒品之低度行為，應分別為施用第一
    、二級毒品之高度行為所吸收，均不另論罪。被告所犯上開
    3 罪間，罪名互異，犯意各別，所犯構成要件不同，應依數
    罪併罰之例處斷。又按，毒品危害防制條例所謂之毒品係指
    具有成癮性、濫用性及對社會危害性之麻醉藥品與其製品及
    影響精神物質與其製品，毒品危害防制條例第2 條定有明文
    ，而海洛因及甲基安非他命分屬毒品危害防制條例第2 條第
    2 項第1 款、第2 款所規定之第一級毒品、第二級毒品。是
    同條例第10條第1 項之施用第一級毒品海洛因罪，其構成要
    件上，本即預定有複數之同種施用毒品行為反覆實施，該罪
    性質上屬多數行為之集合犯，法律上擬制為一罪，即學理上
    所稱之實質上一罪，是行為人於緊接之時間內，反覆多次之
    施用行為，仍應僅論以單一之施用毒品罪 (被告於本院95年
    12 月25 日審理時坦承其每2 、3 天施用洛因、甲基安非他
    命1 次)。 另本件被告最後一次施用海洛因、甲基安非他命
    之時間，既在95年7 月1 日刑法修正公布施行之後，其在刑
    法修正公布施行前之施用毒品犯行，既與最後一次施用海洛
    因、甲基安非他命之犯行具有實質上一罪關係，本件自應適
    用修正後之規定，不再論以修正前之連續犯規定，附此敘明
    。再者，公訴人雖僅就被告於94年9 月24日15時50分許回
    溯24 小 時內某時施用海洛因、甲基安非他命、95年6 月
    20日19時許、95年9 月4 日23時15分許回溯24小時內某時施
    用海洛因、95年6 月23日為警採尿時回溯96小時內某時、
    95 年9月4 日23時15分許回溯24小時內某時施用甲基安非他
    命之部分犯罪事實提起公訴，然檢察官就犯罪事實一部起訴
    者，其效力及於全部，刑事訴訟法第267 條定有明文。本件
    被告於前揭、、時間之外，每隔2 、3 天施用海洛因
    、甲基安非他命1 次之犯罪事實，與前揭起訴之犯罪事實部
    分具有集合犯之裁判上一罪關係，已如前述，為起訴效力所
    及，本院自應就此部分一併加以裁判，附此敘明。本院審酌
    被告施用毒品，足以戕害其身心，滋生其他犯罪，惡化治安
    ，嚴重損及公益，且被告前曾犯施用毒品，甫經觀察勒戒、
    強制戒治期滿，竟於5 年內再為本件施用毒品犯行，顯見其
    不思悔改，自制力亦顯不佳；及被告為脫免刑責，竟偽造「
    胡正芳」之署名、指印，足以生損害於「胡正芳」及司法機
    關對犯罪偵查、審判之正確性，自應受有相當程度之刑事非
    難。惟念被告於犯罪後即能坦承犯行，且其施用毒品行為於
    本質上係屬自我戕害行為，反社會性之程度應屬較低等一切
    情狀，分別量處如主文所示之刑。末按，修正後刑法第2 條
    第1 項規定：「行為後法律有變更者，適用行為時之法律。
    但行為後之法律有利於行為人者，適用最有利於行為人之法
    律」。被告行為後，刑法第51條業於民國94年1 月7 日修正
    公布，並於95年7 月1 日施行，修正前刑法第51條規定：「
    數罪併罰，分別宣告其罪之刑，依左列各款定其應執行者：
    」其中第5 款規定：「宣告多數有期徒刑者，於各刑中之最
    長期以上，各刑合併之刑期以下，定其刑期。但不得逾二十
    年。」修正後刑法第51條第5 款規定：「宣告多數有期徒刑
    者，於各刑中之最長期以上，各刑合併之刑期以下，定其刑
    期。但不得逾三十年。」比較結果，修正後刑法並非較有利
    於行為人，本件依刑法第2 條第1 項前段之規定，仍應依修
    正前刑法第51條第5 款規定，定其應執行之刑。扣案之白粉
    1 包 (含包裝袋，驗前重0.033 公克，驗後重0.018 公克)
    ，確含第一級毒品海洛因成分，業如前述，為違禁物，爰依
    毒品危害防制條例第18條第1 項前段規定，不論屬於犯人與
    否，應予以宣告沒收銷燬之；毒品包裝於毒品鑑驗後仍包覆
    毒品，包裝袋上均有微量毒品殘留，客觀上已與毒品無法析
    離，亦應依前揭規定併予沒收銷燬之；至於送驗耗費之海洛
    因，既已滅失不存在，自無宣告沒收銷燬之必要，附此敘明
    。另扣案之含海洛因殘渣之夾鏈袋2 個、含甲基安非他命殘
    渣之夾鏈袋1 個、含海洛因殘渣之注射針筒計2 支、含甲基
    安非他命殘渣之玻璃吸食器1 個，其上均有微量毒品殘留，
    客觀上已與毒品無法析離，自應一併視同第一級、第二級毒
    品，亦應依前揭規定併予沒收銷燬之；扣案之注射針筒4 支
    ，係被告所有預備供其施用毒品使用之物，業據被告於警詢
    時坦承在卷，爰依刑法第38條第1 項第2 款規定，宣告沒收
    之。品已無法析離，應將之同視為第一級毒品無訛，從而不
    問屬於犯人與否，亦應依毒品危害防制條例第18條第1 項前
    段規定沒收銷燬之。另附表所示偽造之「胡正芳」署名3 枚
    、指印6 枚，應依刑法第219 條規定宣告沒收。
據上論斷，應依刑事訴訟法第273 條之1 第1 項、第284條之1
、第299 條第1 項前段，毒品危害防制條例第10條第1 項、第2
項、第18條第1 項前段，刑法第11條、刑法第2 條第1 項前段、
刑法第217 條第1 項、第51條第5 款、第219 條、第38條第1 項
第2款，判決如主文。
本案經檢察官乙○○到庭執行職務。
中    華    民    國    95    年    12    月    29    日
                  刑事第九庭    法  官  陳建和
以上正本證明與原本無異。
如不服本判決，應於收受送達後10日內向本院提出上訴書狀。
中    華    民    國    95    年    12    月    29    日
                                書記官  林姵妤
附錄本判決論罪之法條：
毒品危害防制條例第10條第1項
    施用第一級毒品者，處六月以上五年以下有期徒刑。
毒品危害防制條例第10條第2項
    施用第二級毒品者，處三年以下有期徒刑。
中華民國刑法第217條
（偽造盜用印章印文或署押罪）
偽造印章、印文或署押，足以生損害於公眾或他人者，處 3 年以
下有期徒刑。
盜用印章、印文或署押，足以生損害於公眾或他人者，亦同。
附表：
┌──┬────┬──────┬──────┬───────┐
│編號│時   間 │地    點    │文書名稱    │偽造之署押內容│
├──┼────┼──────┼──────┼───────┤
│1   │94.09.24│高雄市政府警│採尿檢驗同意│「胡正芳」署名│
│    │下午15時│察局鳳山分局│書          │ 1枚、指印1枚 │
│    │50分許  │文山派出所  │            │ (見警卷第5頁)│
├──┼────┼──────┼──────┼───────┤
│2   │94.09.24│  同    上  │高雄市政府警│「胡正芳」署名│
│    │某時    │            │察局鳳山分局│ 1枚、指印1枚 │
│    │        │            │偵辦毒品案件│ (見警卷第6頁)│
│    │        │            │嫌疑人尿液採│              │
│    │        │            │集編號對照表│              │
├──┼────┼──────┼──────┼───────┤
│3   │94.09.24│  同    上  │警詢筆錄    │「胡正芳」署名│
│    │下午17時│            │            │ 1枚、指印4枚 │
│    │22分許起│            │            │ ( 見警卷第3、│
│    │至同日17│            │            │ 4頁)         │
│    │時34分許│            │            │              │
│    │止      │            │            │              │
├──┴────┴──────┴──────┴───────┤
│共計：偽造之「胡正芳」署名3枚，指印6枚                    │
└─────────────────────────────┘


司法院資訊處製作；財團法人民間司法改革基金會備份。
